臺灣高等法院刑事判決　　　　　　　　95年度上重訴字第65號
上　訴　人
即　被　告　甲○○
　　　　　　　　　　
指定辯護人　扶助律師　　陳志斌律師
上列上訴人因毒品危害防制條例等案件，不服臺灣桃園地方法院
95年度重訴字第28號，中華民國95年7月28日第一審判決（起訴
案號：臺灣桃園地方法院檢察署94年度偵字第21408號），提起
上訴，本院判決如下：
    主  文
上訴駁回。
    事  實
一、甲○○於民國78年至89年間為本國警察人員，於89年間在泰
    國清萊為泰國警方查獲持有毒品嗎啡464.4 公克（純質淨重
    40.5公克），由泰國初等法院判決有期徒刑6 年，經甲○○
    上訴高等法院改判有期徒刑1 年6 月確定並執行完畢，於93
    年9 月2 日返回台灣。
二、甲○○明知海洛因係屬毒品危害防制條例第2 條第2 項第1
    款規定之第1 級毒品，並屬懲治走私條例第2 條第4 項規定
    公告之管制進出口物品，不得運輸、輸入我國國境，竟與真
    實姓名年籍不詳、綽號「阿偉」、「阿豪」、使用（66）00
    000000電話等泰國成年男子，共同基於運輸第1級毒品海洛
    因進入台灣之犯意聯絡，由綽號「阿偉」等人，將海洛因20
    塊（合計淨重6796.07公克，純度73.84％，純質淨重5018.2
    2公克，包裝重1087.10公克）藏放於紙箱內，偽裝為整箱書
    籍，利用不知情之泰國航空公司自泰國以航空運送方式，於
    93年11月30日經泰國航空公司編號TG-636號班機運輸入境桃
    園中正國際機場，由甲○○於毒品海洛因入關後收領。因內
    政部警政署航空警察局（下稱航警局）接獲線報，會同財政
    部台北關稅局人員清查自泰國進口之貨物，發現以寄貨人：
    C0000 C000－C0000，收貨人：MR.H0000－00，地址802 HAN
    －HSIEN INTERNATIONAL Hotel KAOHSIUNG CITY，LIN YAE
    SECTION 4，NO.33 TAIWAN（寒軒國際大飯店，高雄市802苓
    雅區○○○路33號），收貨人電話0000000000，運送物品為
    書籍（BOOK），提單號碼0000000000之貨物有異，經開箱檢
    驗而查得上開第1級毒品海洛因磚20塊（合計淨重67 96.07
    公克，純度73.84％，純質淨重5018.22公克，包裝重1087.
    10公克）。該箱貨物於94年12月1 日未經人報關領貨，航警
    局警員為追查運輸毒品之貨主，於94年12月2日協請泰國航
    空公司在臺灣代理之復興航空公司人員戊○○撥打提單上記
    載之收貨人電話0000000000聯絡，經電話持用人甲○○接聽
    後，先偽稱係「己○○」，並表示無泰國友人寄送貨物等語
    ，繼於同日下午再以公共電話與復興航空公司人員戊○○聯
    絡，詢問報關領貨等相關事宜。嗣於94年12月5 日甲○○自
    屏東縣到達高雄市擬收領貨物，於下午4 時許入住高雄市○○○路金億大飯店706 號房，於「阿偉」與甲○○電話聯絡
    ，甲○○告知入住飯店房號後，「阿偉」隨即於94年12 月5
    日下午4時8分許傳真書面通知復興航空公司桃園機場辦公室
    ，變更提單號碼0000000000貨物送貨地點為高雄市○○○路
    金億大飯店706 號房，經復興航空公司通知航警局人員，由
    航警局警員庚○○、辛○○、壬○○於同日下午19時40分許
    喬裝DHL 公司送貨人員攜帶以書本裝入原包裝海洛因之紙箱
    偽裝原貨物，依址將該貨物送達高雄市○○○路金億飯店，
    經櫃檯人員通知在706 號房等候之甲○○，依甲○○指示將
    貨物送至706 號房，甲○○開門為免曝露其為簽收此箱貨物
    之人，而在DHL 進口件ON-HOLD 標示單上名簽署「小仁」
    之名簽收貨物，偽造該簽收單私文書交付喬裝送貨員之警員
    而行使之，警員隨即表明身分逕行拘捕，並扣得甲○○所有
    供聯絡運輸毒品海洛因使用之行動電話1 具（內有電話號碼
    0000000000之SIM 卡1 枚)、 電話卡1 張、記載本案提單號
    碼資料之筆記簿1 本及便條紙8 張、名片20張等物品。
三、案經內政部警政署航空警察局移請臺灣桃園地方法院檢察署
    檢察官偵查起訴。
    理  由
壹、證據能力部分：
  一、按被告之自白，非出於強暴、脅迫、利誘、詐欺、疲勞訊
      問、違法羈押或其他不正之方法，且與事實相符者，得為
      證據，刑事訴訟法第156 條第1 項定有明文。本案被告甲○○於警詢、檢察官偵查中所為有關犯罪事實之自白，均
      未抗辯具有上開非任意性之情形，本院亦查無明顯事證，
      有上述不正訊（詢）問之情，應認該自白具有任意性，而
      有證據能力。
  二、證人審判外之陳述：
    (一)證人庚○○、辛○○、戊○○、癸○○於警詢、偵查中之
      證述，為被告以外之人於審判外之言詞陳述，依刑事訴訟
      法第159 條第1 項之規定，原則上不具證據能力。惟證人
      庚○○、辛○○、戊○○、癸○○於原審審理時，均已基
      於證人地位、經合法具結、並在賦予被告對質詰問機會之
      情形下為證述，則其等於警詢、偵查中所為之證述，即因
      其等在本案審判庭至原審作證，而取得證據能力。
    (二)證人子○○○於偵查中所為陳述，係被告以外之人於審判
      外之言詞陳述，原不具證據能力，惟子○○○於偵查中向
      檢察官所為之陳述，已經子○○○具結，且在賦與被告對
      質、詰問機會之情形下為證述，其陳述並無顯不可信之情
      況，依刑事訴訟法第159 條之1 第2 項規定，證人子○○○於偵查中之陳述得為證據，有證據能力。
  三、航空警察局警員庚○○、辛○○、壬○○偽裝DHL 公司人
      員送貨至高雄市金億飯店由被告簽收過程之錄音及證人戊○○與被告甲○○通話電話錄音暨譯文部分：
    (一)被告抗辯錄音內容不實，係警員重新錄製；辯護人為被告
      辯稱：警員未取得檢察官或法官所核發之通訊監察書即逕
      為通訊監察，係違背法定程序取得之證據，無證據能力。
    (二)本院判斷：
      1.查本案航警局警員庚○○、辛○○、壬○○偽裝DHL 公
        司人員送貨至高雄市金億飯店後，由櫃人員丑○○○
        以飯店內線電話與706 號房之被告聯繫，通知有人送貨
        到樓下，並詢問要下樓收領或送上去，丑○○○轉達被
        告意思要將貨送至房間，警員庚○○及壬○○即將貨物
        送至706 號房，先按電鈴，被告開門出來，警員告知「
        這是你的貨」，被告沒說話，沒有否認或質疑，直接在
        收貨單上簽名「小仁」，警員再問被告要不要幫他把貨
        抱進房間，被告沒有反應，警員把貨放在門口，被告把
        放在門口地上的貨物搬到房間內，警員即依法逮捕被告
        等情節，業據證人即喬裝送貨人員之警員庚○○、辛○○及證人即金億飯店櫃丑○○○於偵查中證述明確（
        見偵二卷第255、314頁）。又航警局警員庚○○、辛○○壬○○等人就到達金億飯店送貨到706號房被告簽收
        貨物之過程所為之錄音，該錄音內容經原審當庭勘驗結
        果：除對話內容與卷附譯文（偵卷一第95頁）相符外，
        並可聽到一些窸窣（細碎的聲音）可能是動作的雜音，
        以及按電鈴的聲音，被告都沒有回答喬裝員警的問題，
        也沒有員警大聲要被告簽名的聲音，而且對話中的空檔
        有上述雜音，因此沒有剪接之嫌，有勘驗筆錄在卷可稽
        （見原審95年6月7日審理筆錄第11頁）。再警察於事後
        並沒有就逮捕過程再找丑○○○錄音之事，亦據丑○○○於偵查中證述在卷（見偵卷二第314頁），是公訴人
        所提出警員送貨過程錄音光碟之錄音內容與證人庚○○
        、辛○○、丑○○○證述之情節相符，足見該錄音確係
        送貨當時所錄，錄音內容係屬真實，而無經變造、或重
        新錄製之情。另經本院勘驗金億飯店現場DVD音樂帶，
        勘驗結果為：A女說「現在在樓下」，B女說「東西拿上
        去」，C男說「這樣喔」，D男說「706」，電鈴聲，E
        男說「要給他摸裡面嗎」，F男說「手舉起來、靠牆壁
        、趴著」（見本院卷95年10月13日勘驗筆錄），惟被告
        再辯稱錄音帶錄音與事實不符，錄音帶內無被告聲音，
        並辯稱，現場有使用V8錄影云云；然經本院再函詢內政
        部警政署航空警察局，其函覆為考量現場環境及查緝過
        程，並未使用V8錄影機，而使用藏在衣服內之錄音機錄
        音蒐證（見95年10月20日航警刑字第0950029192號函）
        等語，是被告抗辯有使用V8錄影，錄音內容不實，係警
        員重新錄製云云委無可採。又辯護人稱應提出錄音筆原
        始錄音內容，及被告聲請鑑定光碟錄音是否變造，經本
        院再函詢內政部警政署航空警察局，其函覆為原始錄音
        筆內檔案因覆蓋而刪除，該錄音檔案係原始檔案複製（
        見95年12月8日航警刑字第0950034325號函），是已無
        提出錄音筆原始錄音內容之可能，又上開錄音雖原以錄
        音筆錄音後轉錄於光碟，惟該錄音內容既已足證明內容
        真實，並無剪接重新錄製之情，則辯護人及被告聲請鑑
        定光碟錄音是否變造，核無必要。
      2.另證人戊○○與被告甲○○通話電話錄音暨譯文內容，
        業據證人戊○○於偵查中確認內容係屬真正，亦有戊○○偵查筆錄在卷可稽（見偵卷二第320 頁）。
      3.查航警局警員庚○○、辛○○、壬○○偽裝DHL 公司人
        員送貨至高雄市金億飯店由被告簽收過程之錄音及證人
        戊○○與被告甲○○通話電話錄音，係警員於緝捕過程
        所為錄音，用以證明緝捕過程之合法性，其性質與證明
        逮捕等強制處分過程合法之各項文書相同，且係執行過
        程中之錄音，更具真實性。警員並非以監聽被告與他人
        之通訊內容作為蒐集被告自白犯罪事實之證據，反係錄
        下執行過程中警員與被告之對話，此等對話非屬通訊保
        障監察法第3 條第2 項所保障之「有事實足認受監察人
        對其通訊內容有隱私或秘密之合理期待」之範圍，不受
        該法之限制，當無通訊保障及監察法第5 條規定發通訊
        監察書之適用，警員所為上開錄音不僅無違法取證，甚
        且可完全呈現當時執勤狀態以供司法檢驗之表現。再警
        員以該錄音內容證明緝捕過程之合法性，係用以彈劾被
        告供述之真實性及其人之憑信，應屬彈劾證據性質，亦
        無傳聞證據應予排除規定之適用。
      4.上開錄音光碟之錄音均經原審及本院依職權勘驗，並製
        作勘驗筆錄附卷可參，該勘驗結果依據刑事訴訟法第21
        2條、第213條應有證據能力。而錄音譯文僅係將錄音結
        果轉譯成文字，且經勘驗結果譯文與錄音內容相符，均
        堪認屬真實，有證據能力。
  四、DHL 進口件ON-HOLD 標示單部分：
    (一)辯護人為被告辯稱：DHL 進口件ON-HOLD 標示單係警方佯
      裝DHL 快遞公司人員，至高雄市金億飯店持交被告簽名，
      被告為上開簽名係喬裝員警以命令脅迫之口氣要求簽名，
      被告因恐遭不利始簽具「小仁」，被告並無簽領貨物之意
      。依被告表示，當時該簽單上並無填寫有關日期、郵包號
      碼等，被告是否知悉所簽領之貨物即係由泰國航空運送來
      台、提單號碼00000000000 號之貨物，即有可疑。警員未
      充分告知緣由及貨品報碼、來源或出示航空貨運提單供被
      告辨識，僅出示DHL 快遞公司之空白簽單要求被告簽名，
      有設局誘騙被告入罪之嫌，該簽收標示單係違法取得之證
      據，應予排除，無證據能力。
    (二)本院認定：
      1.DHL 進口件ON-HOLD 標示單上有記載日期「12/5」，且
        有提單號碼「00000000000 」之記載，有該標示單在卷
        可稽（見偵卷一第7 頁）。本案警員庚○○、辛○○、
        壬○○喬裝DHL 公司人員送貨至金億飯店由被告簽收過
        程中，被告均無說話，也沒有員警大聲要被告簽名的聲
        音，業經原審勘驗送貨過程之錄音光碟在卷可稽（見本
        院95年6月7日審理筆錄第11頁），被告抗辯標示單上未
        填載日期、郵包號碼，不知所簽領之貨物即係提單號碼
        000000 00000之貨物，及係受警員恐嚇、脅迫始在DHL
        進口件ON-HOLD標示單簽名「小仁」云云顯然不實。
      2.DHL 進口件ON-HOLD 標示單上「小仁」二字，確係被告
        親自簽署，為被告自承在卷，且喬裝之警員所送貨物為
        原寄貨紙箱，其上有貨物之提單號碼及被告持用之電話
        號碼，有扣案紙箱可證，又交付被告簽名之DHL 進口件
        ON-HOLD 標示單上有日期、提單號碼之記載，已如前述
        ，均可供被告核對、檢視，且警員當時係著DHL 公司服
        裝喬裝送貨人員，金億公司櫃丑○○○亦證稱當時送
        貨人員沒有表示是警察，並不知送貨人員係警察（見偵
        卷二第314 頁），則依被告曾擔任警務人員近10年之資
        歷，豈有可能受送貨人員恐嚇或脅迫而簽收貨物？更何
        況本案被告與復興航空多次聯絡洽詢提領扣案毒品在先
        ，嗣後又由共犯電話聯絡後與航空公司更改送貨地址，
        被告本有收取扣案毒品之犯意，而非由喬裝送貨之員警
        誘發犯意而起意收取貨物，且警員喬裝送貨人員送貨係
        在確認收貨人緝捕犯嫌，該貨物若非被告所有，被告自
        可拒絕收領，辯護人稱設局誘騙顯然無稽。
      3.綜上述DHL進口件ON-HOLD標示單確係被告所親簽，並無
        何違法取證之情形，該文書應屬於可信之特別情況下所
        製作之文書，依刑事訴訟法第159條之4第3款規定，應
        有證據能力。
  五、甲○○、乙○○入出境查詢資料，為公務員於職務上所製
      作之紀錄、證明文書，並無顯不可信之情況，依刑事訴訟
      法第159 條之4 第1 款規定，有證據能力。另法務部調查
      局鑑定通知書、台北關稅局函、台北關稅局扣押貨物收據
      及搜索筆錄、貨物進口報單、欣榮物流公司函等文書，核
      其本質乃為被告以外之人於審判外之書面陳述，依刑事訴
      訟法第159 條第1 項規定，原不具證據能力；而前述證據
      性質上雖為公務員於職務上所製作、或係從事業務之人於
      業務上製作之紀錄文書、證明文書，但均係針對本案作成
      ，非屬刑事訴訟法第159 條之4 第2 款所謂得成為傳聞例
      外之文書，而不能依此規定取得證據能力。惟檢察官、被
      告及辯護人於本院言詞辯論終結前均未抗辯上開文書有不
      得作為證據之情形，視為同意作為本案證據，且上開文書
      與檢察官主張之事實有關聯性，而上開文書作成時亦無任
      何不適當之情況，依刑事訴訟法第159 條之5 第2 項規定
      ，應有證據能力。
  六、傳真內容PLS SEND AIRWAY BILL000-00000000 TO ADDRES
      S ROOM NO 706 CHIN-I HOTEL 460 CHIU ZU FIRST ROAD
      KUOHSIUNG 之文書，係第三人書寫後傳真至復興航空公司
      桃園機場辦公室之文件，應屬其他於可信之特別情況下所
      製作之文書，又非員警違法取得，且檢察官、被告及辯護
      人於本院言詞辯論終結前均未抗辯有不得作為證據之情形
      ，視為同意做為本案證據，應有證據能力。又甲○○在泰
      國毒品案件判決書暨譯文、高雄市區地圖及扣案之筆記本
      、便條紙、名片等文書，檢察官、被告及辯護人於本院言
      詞辯論終結前均未抗辯有不得作為證據之情形，視為同意
      做為本案證據，應有證據能力。
  七、扣案海洛因被查獲拆封照片44張係以機械之方式所留存之
      影像，及0000000000、0000000000、0000000000號電話通
      聯紀錄，係以通訊傳輸之設備機械性列印之通聯紀錄，均
      非為供述證據，無傳聞法則之適用，且與本案具有關聯性
      ，具有證據能力。
  八、扣案海洛因、行動電話、SIM 卡、電話卡、包裝海洛因之
      紙箱等物，並非供述證據，無傳聞法則之適用，與本案具
      有關聯性，且上開物證經偵辦員警合法取得，具有證據能
      力。
貳、認定犯罪事實所憑之證據及理由：
  一、訊據被告甲○○對於94年12月5 日下午3 時57分許在高雄
      市○○○路金億大飯店706 號房，及於警員偽裝送貨員將
      紙箱送至706 號房時，在DHL 進口件標示單上簽署「小仁
      」等事實坦承不諱，惟矢口否認有運輸或私運第1 級毒品
      海洛因進口之犯行，被告辯解及辯護人為被告辯護如下：
    (一)被告辯解：
      1.警方偽裝送貨人員送郵包到高雄市○○○路金億飯店時
        ，以命令及強迫方式使被告在簽收單上簽名，並未告知
        郵包內是毒品海洛因，不知郵包內是海洛因，且起訴書
        記載郵包內是放置書籍，郵包內根本沒有毒品。
      2.被告在金億飯店時沒有告訴證人即櫃檯子○○○說：有
        人要送貨，而是說「等一下有朋友來找我，麻煩妳通知
        我一下」，是「偉哥」在臺灣從事人力仲介公司的朋友
        寅○○打電話給被告，要介紹泰國女工與被告從事性交
        易，被告去飯店是要等人，不是要等貨。
      3.警方送郵包到金億飯店706 號房時製作之錄音帶內容不
        實，錄音帶內沒有被告的聲音，有重新錄製之虞，請求
        鑑定是否有變造。
      4.筆記本記載提單號碼資料是高雄某貨運行告知的云云。
    (二)辯護人為被告辯護：
      1.被告當時並不知有人自泰國寄送貨物給伊，亦不知提單
        上所留收貨人之電話為其持用之0000000000行動電話，
        被告筆記本上記載提單號碼係「高雄貨運行」人員打電
        話告知始為紀錄，由被告筆記本上記載提單號碼旁尚註
        記「漢神」字樣，而「漢神」與「寒軒」之譯音近似，
        可為證明，尚難僅以筆記本之記載推論被告早已知悉提
        單號碼及收貨人電話為其所持用之0000000000之行動電
        話等情。
      2.據證人戊○○表示：「他沒有肯定說要領貨物，只是問
        我詳細報關流程，且在我聯絡過程中，我聽出他不想領
        貨意思」，足見被告僅止於詢問，而無積極欲領取貨物
        之意思，否則當會請求戊○○協助，且自此之後，被告
        即未再為任何與本件貨物有關之聯繫事宜，顯見被告確
        無領貨之意思。縱被告有領貨之意，惟因當時戊○○係
        告知被告該件貨物為「一箱書」，故亦僅認被告當時曾
        欲領取該箱書，絕難據此推認被告當時已知悉該件貨物
        實係內藏海洛因而欲加以領取之意。
      3.被告係以「休息」名義入住金億飯店，僅預料短暫停留
        ，而貨物經通知變更送達地址後，至少尚需經過報關、
        交運並自桃園運送至高雄，即便以最快速之「快遞」方
        式為之，於正常狀況下顯非於飯店「休息」之短暫時間
        內可送達到貨，足見被告入住金億飯店之目的，確非在
        「等貨」甚明。再觀被告通聯紀錄，被告於當日下午3
        時57分入住金億飯店706 號房後，至當日下午4 時8 分
        航空公司接獲變更送貨地點之傳真之間，僅曾被動接獲
        泰國方面之電話，而無主動聯繫之情形，起訴書指被告
        以電話聯繫在泰國之「偉哥」，於下午4 時8 分以傳真
        變更送貨地點為金億大飯店706 號房等語，與實情不符
        。
      4.本案貨物以航空貨運方式運輸來台，須先由約定之受貨
        人或其委託人取得提單並完成報關手續，始能通關、交
        運、領貨，惟本件提單上所載之受貨人係「MR.H0000-
        00」，並非被告之名義，僅所載聯絡電話「0000000000
        」為被告所持用之行動電話，被告亦未取得本件貨物之
        提單，則按正常之國際航空貨運程序，似無可能在未經
        任何驗證之情形下，僅憑提單上填載之聯絡電話為被告
        所持用，即逕認被告為送貨人而任令其辦理通關、領貨
        等諸多事宜，若被告早知悉本案貨物將自泰國空運來台
        且欲以收貨人地位領貨，自應以可能由其完成領貨之方
        式為之，當無以上述方式而承擔無法完成領貨之風險。
      5.依戊○○證詞及欣榮物流公司函，顯見早在94年12月2
        日戊○○聯絡被告之前，即有其他不明人士欲領取該件
        貨物，僅因無法完成報關，遂退而轉向利用被告取貨。
      6.遍觀全部卷證，除均無證據足資顯示被告已事先知悉本
        案空運紙箱內係藏放毒品海洛因之事實，亦無其他證據
        足以證明扣案毒品是否確由綽號「阿偉」等人自泰國辦
        理運輸來台，且就被告如何貪圖利益及與「阿偉」間基
        於共同犯意聯絡，亦未舉證證明，自無以遽為被告有罪
        之認定。
      7.起訴書另訴稱被告涉嫌刑法第216 條、第210 條之行使
        偽造私文書罪嫌，似指被告在警方提示之「DHL 進口件
        ON-HOLD 標示單」，署名「小仁」乙節，惟查，該紙「
        DHL 進口件ON-HOLD 標示單」，實係警方為偵辦犯罪所
        製作之虛偽文件，本身並無真實內容，自無確保文書真
        實性之法益存在，即無法益破壞而成立犯罪之可能。且
        被告辯稱簽署當時，該紙簽單上並無填載任何內容，且
        亦不知何故而簽名，尚難僅以簽署「小仁」二字即認被
        告有表示已於94年12月5 日收取提單號碼0000000000貨
        物之用意。又被告當時縱非簽署真實姓名「甲○○」，
        而係簽署「小仁」等字，惟其仍係以本人之意思簽署，
        尚非虛冒他人名義簽署，自無構成行使偽造私文書之罪
        嫌可言。起訴書一方面指稱被告在員警提示之「DHL 進
        口件ON-HOLD標示單」，署名「小仁」2字，係用以表示
        其已於94年12月5 日收取提單號碼0000000000之貨物，
        另方面又認為被告涉嫌行使偽造私文書，似非無矛盾
        。
二、經查：
  (一)本案扣案之第1 級毒品海洛因（海洛因20塊，合計淨重6796
    .07 公克，空包裝重1087.10 公克，純度73.84%，純質淨重
    5018.22 公克），係以紙箱（34x43x26CMS） 包裹，以寄貨
    人（SHIPPER） ：C0000 C000－C0000 ，受貨人：MR.H0000
    －00，802 HAN －HSIEN INTERNATIONAL Hotel KAOHSIUNG
    CITY，LIN YAE SECTION 4 ，NO.33 TAIWAN（寒軒國際大飯
    店，高雄市802 苓雅區○○○路33號）；收貨人電話0000-0
    00000 ，偽裝為書籍（BOOK），提單號碼00000000001 ，利
    用不知情之泰國航空公司，自泰國以航空運送方式，於93年
    11月30日經泰國航空公司編號TG-636號班機運輸入境中正機
    場，由泰國航空公司在臺灣代理之復興航空公司暫進倉存放
    ，因警方接獲線報，會同關稅局人員清查自泰國進口貨物，
    發現上揭提單號碼00000000001 之紙箱貨物可疑，經開箱檢
    驗而查扣本案之第1 級毒品海洛因磚20塊（淨重6796.07 公
    克，純度73.84 ％，純質淨重5018.22 公克）。該箱貨物於
    94年12月1 日未經人報關領貨，航警局警員為追查運輸毒品
    之貨主，於94年12月2 日協請泰國航空公司在臺灣代理之復
    興航空公司人員戊○○撥打提單上記載之收貨人電話000000
    0000聯絡，被告甲○○接聽後先偽稱係「己○○」，並稱無
    泰國友人寄送貨物等語，繼於同日下午再以公共電話與復興
    航空公司人員戊○○聯絡，表示該貨物係其泰國友人寄給被
    告之物，並詢問報關領貨等相關事宜。嗣被告於94年12月5
    日下午4時許入住高雄市○○○路金億大飯店706號房，復興
    航空公司桃園機場辦公室隨即於同日下午4時8分許，收到變
    更本案貨物送貨地點為高雄市○○○路金億大飯店706 號房
    之傳真文書，經通知航警局人員，由航警局警員庚○○、辛○○、壬○○喬裝DHL 公司送貨人員攜帶以書本裝入原包裝
    海洛因之紙箱偽裝貨物，依址將該貨物送達高雄市○○○路
    金億飯店，經櫃檯人員丑○○○通知在706 號房等候之被告
    甲○○，依被告指示將貨物送至706 號房，於被告開門後在
    DHL 進口件ON-HOLD 標示單上簽署「小仁」之名簽收貨物後
    ，警員表明身分而當場逮捕被告，並扣得甲○○所有供聯絡
    運輸毒品海洛因使用之行動電話1 具（含電話號碼00000000
    00之SIM卡1 枚)、電話卡1 張、及被告所有記載本案提單號
    碼等資料之筆記簿1 本及便條紙8 張、名片20張等情，業經
    證人即查獲本案之警員庚○○、辛○○（見偵卷二第254 頁
    偵查筆錄）、復興航空公司人員戊○○、癸○○（偵卷一第
    94、96頁警詢筆錄、偵卷二第321 頁偵查筆錄、原審95年7
    月12日審理筆錄第11-20 頁）、及金億飯店櫃檯人員丑○○○（偵卷二第314 偵查筆錄）分別於警詢、偵查及原審審理
    中證述明確，並有如附表所示之第1 級毒品海洛因磚20塊、
    及用以包裝海洛因運輸來台之紙箱1 個、被告所有用以聯絡
    運輸毒品使用之行動電話1 具（內有0000000000號SIM 卡1
    枚）、電話卡1 張等物品扣案可為佐證；復有被告簽署收領
    貨物之「DHL 進口件ON-HOLD 標示單」、財政部臺北關稅局
    函、臺北關稅局扣押貨物收據、查獲扣案海洛因拆箱照片44
    張等在卷可稽。又扣案之海洛因磚20塊經法務部調查局鑑定
    結果均含第1 級毒品海洛因成分，合計淨重6796.07 公克（
    空包裝重1087.10 公克）、純度73.84 ％，純質淨重5018.
    22公克，有該局95年2 月17日調科壹字第080010600 號鑑定
    通知書1 紙在卷可稽（見偵卷二第152 頁）。
  (二)被告甲○○雖否認有運輸毒品海洛因入境之犯行，惟查：
  　1.本案貨物提單上所載寄貨人（SHIPPER） 「C0000 C000－
      C0000」，被告辯稱該寄貨人英文姓名翻譯為中文後並非
     「甲○○」，查證人丁○○於本院審理中證稱：以其個人
     意見該翻譯之中文姓名應為「卯○○」或「辰○○」（音
     譯）（見本院卷96年10月18日準備程序筆錄、96年11月6日
     審判程序筆錄）；證人丙○○於本院審理中亦證稱：以工
     作專業，提單上寄件人翻譯為「巳○○」（音譯）（見本
     院卷96年11月6日審判程序筆錄）；惟雖該提單上寄件人姓
     名經翻譯為中文後，並非被告「甲○○」，然運輸毒品入
     境之犯罪手法眾多，為隱藏犯行而杜撰寄貨人姓名再為毒
     品寄送亦時有所聞，是以，縱該寄貨人英文姓名經翻譯後
     並非被告「甲○○」，亦無礙於本院就被告運輸毒品海洛
     因入境犯行之認定。又被告在金億飯店收領貨物被拘捕時
     身上有3具行動電話（見偵卷一第66頁），電話號碼分別為
     0000000000、0000000000、0000000000，均為被告所使用
     ，為被告自承在卷。而被告所使用並扣案之行動電話00000
     00000，即為貨物提單上所載收貨人之聯絡電話，有進口貨
     物報單在卷可稽（見偵卷一13），並有門號為0000000000
     之行動電話扣案可證。
    2.被告前於89年間在泰國清萊因非法持有毒品嗎啡464.4公
      克（純質淨重40.5公克），經泰國高等法院判處有期徒刑
      1 年6月確定，於93年9月執行完畢返回台灣後，被告多次
      冒用其雙胞胎弟弟乙○○名義前往泰國，其弟乙○○於93
      年9 月至94年10月之入出境紀錄（最後1 次於94年10月7
      日出境，於94年10月31日入境）均係被告冒用乙○○名義
      前往泰國，為被告自承在卷，並有乙○○、甲○○之出入
      境資料在卷可稽。又依被告所使用0000000000、00000000
      00、0000000000電話通聯紀錄顯示，被告於94年10月31日
      自泰國返台後，於94年11月間起陸續有與泰國通聯，本案
      貨物寄達前之94年11月下旬、貨物寄達後之94年12月1 日
      至領貨之94年12月5 日間，更密集多次與泰國通聯，有各
      該電話通聯紀錄在卷可稽。而與被告通聯之泰國電話號碼
      （國碼66）00000000為泰國人「偉哥」所使用，「偉哥」
      曾說他在台灣有朋友在做人力仲介，除了作人力仲介外，
      還有從泰國進口一些貨物到台灣，這些貨物之中有摻雜一
      些不好的東西（類似毒品的東西），如果在台灣有人需要
      毒品這一類的東西，可以跟「偉哥」聯絡，「偉哥」再聯
      絡台灣的人力仲介朋友商談如何買賣」；（66）00000000
      電話則是「偉哥」在泰國的朋友「阿豪」所使用，如果聯
      絡不到「偉哥」時，可以聯絡「阿豪」幫忙聯絡「偉哥」
      （見偵卷一第91-92 頁警詢筆錄）；另（66）00000000電
      話是「偉哥」的朋友，就是打電話叫被告去飯店之人（原
      審95年6月7日審理筆錄第16頁）等情，業據被告於警詢及
      原審供述在卷。由上足見，與被告電話通聯之「偉哥」、
      「阿豪」及使用（66）00000000電話之「偉哥」朋友，均
      係在泰國之販毒集團人員。又依被告供述「貨物來源是偉
      哥所有」（見偵卷一第91頁背面），是本案海洛因是「偉
      哥」之泰國販毒集團自泰國委託泰國航空運送來台，可堪
      認定。
    3.再本案提單號碼00000000001 之海洛因貨物於94年11月29
      日交泰國航空公司運送，於94年11月30日運抵桃園中正國
      際機場，94年12月1 日有不詳之人自泰國曼谷以電子郵件
      委託欣榮公司報關等情，有提單號碼00000000001 之貨物
      進口報單及欣榮公司人員丁○○於原審之證言在卷可稽（
      見偵卷一第13頁、原審95年7月12日審理筆錄第4-9頁）。
      而被告居住在屏東縣萬丹鄉，依被告使用之0000000000、
      0000000000、0000000000電話通聯紀錄顯示，被告自94年
      10月1 日起至94年11月24日止，除少數幾次到高雄縣大寮
      鄉或小港機場外，平日活動範圍均在屏東縣市，惟於本案
      貨物交寄前之94年11月25日，被告出現位置在高雄市之前
      鎮區、苓雅區一帶，翌日94年11月26日在高雄市苓雅區○○○路一帶（見偵卷一第133-162 頁0000000000電話、偵
      卷二第190-191頁0000000000 電話通聯紀錄）；於94年11
      月29日貨物交寄日，被告位置出現在高雄市○○○路、興
      中二路附近（見偵卷二第193頁電話通聯紀錄）；於貨物
      運抵中正機場後之94年12月1 日不詳之人自泰國以電子郵
      件委託欣榮公司報關時，被告又出現在高雄市○○○路、
      興中二路一帶（見偵卷二第195-197 頁電話通聯紀錄），
      有被告使用之0000000000、0000000000電話通聯紀錄在卷
      可稽。而查高雄市○○○路、興中二路一帶即在本案貨物
      提單原指定收貨地點高雄市苓雅區○○○路33號寒軒大飯
      店附近，有高雄市苓雅區○○○路周圍地圖在卷可參（見
      偵卷二第266 頁）。由上述被告自94年11月起陸續與「偉
      哥」、「阿豪」等販毒集團人員通聯，且貨物交寄前、運
      抵台灣後、不詳之人委託報關等時日，被告均出現在收貨
      地點寒軒大飯店附近，並與泰國之毒販密集通聯，及前述
      貨物寄件人翻譯中文姓名為「甲○○」、收貨人電話0000
      000000即為被告使用之電話等情判斷，被告為本案貨物海
      洛因在台灣之收貨人，94年12月1 日自泰國以電子郵件委
      託欣榮公司報關之人則是「偉哥」販毒集團之成員，被告
      於貨物抵達後之94年12月1 在收貨地點寒軒大飯店附近，
      係為收領貨物，惟因欣榮公司以該「貨物」非該公司運送
      ，拒絕受託報關而未成，可堪認定。
    4.泰國航空公司在台灣代理之復興航空公司人員戊○○於94
      年12月2 日上午以提單上收貨人電話0000-000000 與被告
      聯絡時，被告雖否認為受貨人「MR.H0000－00」，而偽稱
      為「己○○」，並稱沒有認識泰國的朋友，惟於當日下午
      被告卻主動以公共電話與戊○○聯絡2 次，第1 次說「他
      問過朋友可能有人從泰國寄給他，所以問一般正常通關流
      程，第2 次問細節，問如何領提單正本，向海關申報估驗
      放。2 次電話通話內容中已確定他要領貨。」、「他沒有
      肯定說要放棄領貨，且在我聯絡過程中，我聽出他不想領
      貨物意思，依據公司流程會叫他寫一份放棄書，但我們過
      程中完全沒這做」（見偵卷二第321 頁）；「當天下午他
      就自己來電，跟我問報關的流程。」、「他有表示要領貨
      要問報關的流程」、「下午來電時，他就自己跟我說，他
      有一個朋友在泰國，可能是他那個朋友寄給他的，所以他
      問我要怎麼報關。」（見原審95年7 月12日審理筆錄第15
      頁）等情，已據證人戊○○於偵查中及原審審理時證述明
      確，是被告除有領貨之意思，更有積極詢問提領之細節，
      被告辯稱不知貨物之事顯無可採。又證人戊○○於偵查中
      證述：「…，在我聯絡過程中，我聽出他不想領貨物意思
      ，依據公司流程會叫他寫一份放棄書，但我們過程中完全
      沒這做」，該證詞真意是：如果在聯絡過程中，聽出對方
      不想領貨，會依照公司的流程，要對方寫一份放棄書，
      本件聽不出來他有要放棄領貨的意思，所以根本不會去跟
      他提到可以寫放棄書這件事情，已經證人戊○○於原審審
      理中證述在卷（見原審95年7 月12日審理筆錄第16頁），
      辯護人將證人戊○○上開「聽出對方不想領貨」之證詞斷
      章取義，謂被告無領貨之意，顯無可採。
    5.被告於94年12月2 日、3 日、4 日仍陸續多次與泰國之「
      偉哥」、「阿豪」通聯，於94年12月5 日上午11時35分許
      ，被告又出現在寒軒大飯店附近之高雄市苓雅區○○○路
      一帶，當日下午16時許入住高雄市○○○路460 號金億大
      飯店706 號房，於同日下午16時6 分許「偉哥」與被告電
      話聯絡，被告有告知「偉哥」金億飯店房號，業經被告陳
      述在卷（見原審95年7 月14日審理筆錄第5-6 頁），然而
      就在被告入住金億飯店706 號房後，隨即於同日下午16時
      8 分許，復興航空公司桃園機場辦公室即收到不詳之人傳
      真文書將提單號碼00000000001 貨物收貨地址更改為高雄
      市○○○路460 號金億大飯店70 6號房，亦有證人戊○○
      、癸○○之證詞及該傳真1 紙在卷可稽（見偵卷一第96、
      97 頁） 。足認被告在住進金億飯店前與「偉哥」之販毒
      集團人員密集聯繫，並商討變更收貨地點，待被告確定入
      住金億飯店706 號房後立即聯絡，由「偉哥」者集團人員
      傳真復興航空公司變更收貨地點。
    6.復興航空公司桃園機場辦公室於收到上開變更收貨地點之
      傳真後，由航警局員警庚○○、辛○○、壬○○喬裝DHL
      公司送貨人員攜帶以文件雜誌裝於原包裝海洛因紙箱偽裝
      之貨物，送達至高雄市○○○路金億飯店時，先經櫃人
      員丑○○○以飯店內線電話與706 號房之被告聯繫，告知
      ：「有人送貨來，現在在樓下」，並詢問要下來領貨或將
      貨送上樓，丑○○○轉述被告表示將貨送至房間，喬裝送
      貨員之員警庚○○、壬○○遂將偽裝紙箱送至706 室，經
      按電鈴被告開門後，員警稱：「你的貨」，並將偽裝紙箱
      放置房間門口交付被告，被告未有任何反對之意，逕在喬
      裝送貨員之警員提示之DHL 進口件ON-HOLD 標示單上簽署
      「小仁」之名收受貨物後，員警表明身分當場逮捕被告等
      情，業據證人庚○○、辛○○、丑○○○證述在卷（見偵
      卷二第254-25 5、314-315 頁）。雖被告辯稱到金億飯店
      是要等人，是「偉哥」在台灣從事人力仲介之朋友要介紹
      女泰勞與之從事性交易，不是等貨，係警員大聲命令簽名
      ，因恐遭不利始簽「小仁」2 字云云，查：
      警員喬裝DHL 公司人員送貨至金億飯店櫃，丑○○○
        撥打內線電話與被告聯繫時，丑○○○：「有人送貨來
        ，現在在樓下」、「你要叫他們送上去喔？那我問一下
        那先生看看。」，員警稱：「這樣啊，好」，丑○○○
        再稱：「他要給你拿上去了喔」（見偵卷二第259 頁）
        ，丑○○○已明確告知「有人送貨來」，且確認被告「
        要叫他們送上去」，喬裝送貨之員警始將貨送至706 號
        房，而被告簽收貨物時，並無警員大聲恐嚇、脅迫之言
        語等過程，已經原審勘驗送貨之錄音光碟屬實（見原審
        95 年6月7 日審理筆錄第11頁），被告辯稱是喬裝送貨
        員之警員大聲命令脅迫簽名與事實不符。又若果被告係
        在金億飯店等人從事性交易而非等「貨」，在櫃檯人員
        丑○○○來電查詢時即應拒絕，而非要求將貨上樓，且
        若該貨物非被告所有，被告見來人係DHL 之男性送貨人
        員，非其所等欲為從事性交易之女人，理應先有質疑且
        拒絕收貨，被告捨此不為，又毫無遲疑即簽收貨物，此
        等舉動亦足證明被告即係該「貨物」之收貨貨主。
      再被告於94年12月5 日上午11時35 分 前即到達高雄市
        ，有通聯紀錄可稽，被告若為從事性交易而從屏東到高
        雄市，不可能於中午抵達高雄市而遲至下午4 時許始訂
        房入住，又於入住後至晚間8 時許，均未見所謂從事人
        力仲介之人及女泰勞前來。被告就其為何入住金億飯店
        先則辯稱：是「偉哥」打電話說，他有朋友在台灣做人
        力仲介公司，要介紹工人給我認識，後改稱：是要介紹
        在台工作的女泰勞從事性交易（見偵卷一第5 頁警詢筆
        錄）。嗣於原審羈押訊問時，又稱係因離婚將近5 年，
        想要找一個比較乖的女外勞先同居，如果可以的話再結
        婚（見原審94年度聲羈字第916號卷第10頁）。於本院
        羈押訊問時，又反覆供稱我朋友打電話要介紹女工給我
        從事性交易。... 我有收到無號碼顯示電話，他說是人
        力資源公司，要帶小姐去高雄玩，問我有沒有空，我去
        高雄的飯店等他們。.. 偉哥說他有認識臺灣朋友在開
        人力仲介公司，要我去那邊當翻譯（見本院95年8月23
        日、96年7月12日、96年9月6日訊問筆錄）云云，先後
        供述不一，若果確有其事，怎可能就此簡單且重要事項
        反覆不一，顯見上開所辯乃被告為圖卸刑責隨意杜撰，
        顯然不實。
    7.再被告於警詢供承：有關「偉哥」他們在泰國從事不法以
      貨櫃走私毒品來台，並請警、檢方讓我先去聯絡「偉哥」
      及「偉哥」在台灣做人力仲介的朋友，我再安排提供台灣
      這邊的買主姓名、買主聯絡電話及毒品數量給「偉哥」，
      毒品的數量我會與偉哥以外勞工人一個來代表海洛因兩塊
      ，一般「偉哥」他們的出貨是20塊為單位，「偉哥」會聯
      絡「偉哥」台灣做人力仲介的朋友，再跟這邊買主聯絡交
      貨，因為之前「偉哥」台灣做人力仲介的朋友來金億飯店
      就是要跟我談人力仲介及毒品的問題等語（見偵卷一第92
      頁），足見被告知悉本案「貨物」為毒品海洛因無誤。
    8.被告於原審審理時雖指稱寅○○即是「偉哥」在台灣從事
      人力仲介之朋友，94年12月5 日是寅○○打電話要求被告
      到飯店，要介紹女泰勞從事性交易云云，惟為寅○○所否
      認，寅○○於原審證述：根本不認識被告，在泰國之電話
      號碼為00000000，於95年4 月5 日因涉嫌偽造文書案件羈
      押於臺灣桃園看守所時與被告同囚一舍，於該期間被告曾
      表示要求找人頂罪，沒有打電話要求被告到飯店之事等情
      ，已據證人寅○○證述在卷（見原審95年6月7日審理筆錄
      第5-8頁）。次查寅○○係於95年4月4日入境臺灣，於95
      年4月5日因涉嫌偽造文書案件羈押於臺灣桃園看守所，於
      94 年12月5日並未有入境台灣之紀錄，有寅○○護照影本
      之簽證資料在卷可參，且依寅○○證述在泰國之電話號碼
      000000 00，亦與被告通聯之00000000電話號碼不符，被
      告稱寅○○係「偉哥」在台從事人力仲介之朋友，即係94
      年12月5日打電話給被告要求被告到飯店之人云云，顯屬
      無稽。
    9.綜上由本案貨物提單上所載收貨人0000000000電話即為被
      告使用之電話、且被告與泰國毒販密集通聯、於94年12月
      5日入住金億飯店706號房並與泰國毒販「偉哥」聯絡後，
      即臨時變更收貨地址為被告入住之金億飯店706號房，且
      員警喬裝送貨員送貨至金億飯店706號房時被告亦予簽收
      ，及被告供述「偉哥」之出貨量以20塊為單位，與本案扣
      案之海洛因磚20塊相符，被告又能提供台灣這邊的買主姓
      名、聯絡電話及毒品數量給「偉哥」，且負責在台接「貨
      」等各情，被告即為本案提單號碼00000000001貨物之貨
      主足堪認定。被告於欣榮公司丙○○及復興航空公司戊○○打電話聯絡時，雖否認為收貨人「MR.H0000－00」，惟
      由被告同時使用3個不同門號之行動電話與泰國之毒販聯
      繫，使用之電話門號0000000000、0000000000、00000000
      00，均係來源不明之他人門號，且被告於戊○○與之聯絡
      時先偽稱為「己○○」，事後再使用無從查證之公共電話
      與戊○○聯絡，並詢問報關領貨事宜，再於94年12月5日
      下午「偉哥」以電話與被告聯絡後，臨時變更送貨地點，
      及被告簽收貨物時偽以「小仁」之名簽收等情，均足見被
      告上開行為顯在避免日後遭查緝，被告辯稱不是貨主無足
      可採。
    10.本案提單上所載收貨人「MR.H0000－00」，無法翻譯為中
      文，已經證人戊○○及丙○○證述在卷（原審95年7 月12
      日審理筆錄第8、13頁，本院卷96年10月18日準備程序筆
      錄、96年11月6日審判程序筆錄），由提單上難以譯成中
      文之外文姓名，又以飯店為收貨地點，其目的無非在透過
      航空公司作業時，藉由其聯絡，自行偵測是否行跡敗露，
      萬一被查獲，還可以提單上收貨人姓名與實際收貨人不符
      求得脫身。被告雖一再辯稱該收貨人姓名與被告姓名不符
      ，且被告並無證明文件證實是提單上收貨人，根本無從領
      貨云云，惟查：且貨物提單上受貨人雖為「MR.H0000－00
      」，惟依本案貨物收貨人只留電話，收貨人名義又不是電
      話持有人，依正常作法，會發電報請寄貨人確認收貨人的
      資料，如果寄貨人確認無誤，就會給他提單，已據證人戊○○於原審證述在卷（見原審95年7月12日審理筆錄12-14
      頁）；另證人丁○○證稱：寄貨人與收件人都不是本人的
      情形下，我們會通知客人，請他出示證件證明身分，如沒
      有證件證明身分，我們不會讓他收件。原則上我們都是請
      客人來拿提單，然後去報關提貨，不可能送件給客人，..
      . 我們會核對受受貨人的身分證是否相同，如果不同，我
      們不會給他提單。..., 不能只憑電話號碼的單子，一定
      要拿提單跟海關作報關的動作才行。（見本院卷96年10月
      18日準備程序筆錄、96年11月6日審判程序筆錄）；證人
      丙○○證稱：不能單憑電話就去領取貨物，還需要證件
      ...。甲○○有告訴我東西不是他的，我後來還有打幾次
      電話給甲○○。原則上我應該發電子信件給我們國外的分
      公司，告知他臺灣找不到收貨人，但在還沒有寄發電子郵
      件之前，我就發現提單不是我們公司的提單。... 當行動
      電話號碼跟提單上的電話一樣，基本上仍無法拿提單，我
      們會跟外站聯絡，由他們再確認。... 當外國提單說要更
      改提單地址時，我們都是以國外的資訊為主，若國外的條
      件都不夠的話，就會送到他們地址，送貨之前還是會作身
      分確認。（見本院卷96年10 月18日準備程序筆錄、96年
      11月6日審判程序筆錄）。查不論事實上外國空運來台之
      貨物其提領報關之程序為何，或許寬嚴不一，被告之姓名
      也確非「MR.H00 00－00」，然只要泰國方面之寄件人同
      意，仍可放行，甚可依國外寄件人方面通知而更改提單地
      址，均已如前述，本案泰國寄件人與被告為共同運輸海洛
      因入境之人，如復興航空公司與之聯繫，必定同意由被告
      領取，被告即可領貨而達其目的，辦告及辯護人稱依報關
      等相關手續被告似不可能順利領貨，恐有誤會。
    11.按共同正犯之成立，祇須行為人間有犯意聯絡及行為分擔
      ，即屬成立，既不問犯罪意思起自何人，亦不必各個階段
      犯行均經參與，俱應於犯意聯絡之範圍內負全部犯罪事實
      之刑責。從前揭證據所顯示之本案整個私運、運輸毒品海
      洛因進入我國之犯罪過程，係被告與『偉哥』聯絡後，由
      「偉哥」之販毒集團以被告名義委託泰國航空公司以航空
      運送方式運輸入境，再由被告領貨，被告與「偉哥」、「
      阿豪」及使用（66）00000000電話與被告聯絡之泰籍男子
      間均有運輸第1 級毒品海洛因入境台灣之犯意及行為分擔
      甚明。本案事證已臻明確，被告於原審聲請對其施作測謊
      鑑定，已無必要，附此說明。
    12.另被告為避免日後遭查緝，故意在DHL 進口件ON-HOLD 標
      示單上（收貨簽收單）名偽簽「小仁」之名，交回喬裝
      送貨員之警員，以表示簽收「貨物」之證明，足生損害於
      「小仁」之人及復興航空公司，即合於行使偽造私文書之
      要件，辯護人稱不構成偽造私文書，並無足取。
   (二)本案事證明確，被告犯行洵堪認定，應依法論科。
參、論罪科刑：
  一、比較新舊法之適用部分：
    (一)查本件被告所犯上開毒品危害防制條例第4條第1項規定，
      法定刑中得併科罰金刑，而被告行為後，94年2月2日修正
      公布之刑法業於95年7月1日施行，其中刑法第33條第5款
      關於主刑罰金已修正為：「罰金：新台幣1千元以上，以
      百元計算。」與修正前：「罰金：（銀元）1 元以上。」
      之規定相較，修正後關於罰金刑之法定範圍顯已提高，並
      無較有利於被告，應依修正後刑法第2 條第1 項前段之規
      定，適用行為時即修正前之規定。
    (二)被告行為後，刑法第55條關於想像競合之規定已修正為：
      「一行為而觸犯數罪名者，從一重處斷。但不得科以較輕
      罪名所定最輕本刑以下之刑。」與修正前：「一行為而觸
      犯數罪名者，從一重處斷。」之規定相較，修正後關於想
      像競合之規定顯增加但書之限制，然此應為法理之明文化
      ，而非法律變更，應依修正後刑法第2 條第1 項前段之規
      定，適用行為時之法律，即本件應依修正後刑法第2 條第
      1 項前段，適用行為時即修正前刑法第55條有關於想像競
      合之規定。
    (三)被告行為後，刑法第55條牽連犯之規定業經修正刪除，此
      刪除雖非犯罪構成要件之變更，但顯已影響行為人刑罰之
      法律效果，自屬法律有變更，比較新、舊法結果，修正後
      刑法並無有利於被告，應依修正後刑法第2 條第1 項規定
      ，適用行為時法即修正前刑法第55條牽連犯之規定（參看
      最高法院95年第8 次刑事庭會議決議參照）。
    (四)綜合上述各條文修正前、後之比較，揆諸前揭最高法院決
      議及修正後刑法第2 條第1 項前段、後段規定之「從舊、
      從輕」原則，自應全部適用被告行為時之法律，即修正前
      刑法之相關規定予以論處。
  二、按海洛因係毒品危害防制條例第2 條第2 項第1 款規定之
      第1 級毒品，且屬行政院依懲治走私條例第2 條第4 項規
      定授權公告之「懲治走私條例管制物品及其數額」甲項第
      4 款所列之管制進出口物品，不得運輸及私運進口。查扣
      案之毒品海洛因係經被告及「偉哥」等人利用為運輸工具
      之泰國航空公司運抵我國中正國際機場，雖於尚未將貨物
      交予被告收受之前，已為警查獲，但該等毒品既已運抵中
      正機場而進入我國領域內，則此私運管制物品毒品海洛因
      進口及運輸毒品海洛因之行為皆已經完成。核被告甲○○
      所為，係犯毒品危害防制條例第4 條第1 項之運輸第1 級
      毒品罪及懲治走私條例第2 條第1 項之私運管制物品進口
      罪。被告與「偉哥」、「阿豪」及使用（66）00000000電
      話之成年男子間，就上開犯行，有犯意聯絡及行為分擔，
      為共同正犯。又「偉哥」等泰國人與被告係利用不知情之
      泰國航空公司人員自泰國私運及運輸扣案毒品海洛因入境
      我國，係屬間接正犯。被告以1 個私運第1 級毒品進口之
      行為同時觸犯上開2 罪名，為想像競合犯，應依修正前刑
      法第55條規定，從較重之運輸第1 級毒品罪處斷。而被告
      為收領本案「貨物」，在DHL 進口件ON-HOLD 標示單上偽
      造「小仁」之名，表示已收領「貨物」之意思而偽造該簽
      收領據之私文書，並將該簽收標示單交付予喬裝送貨員之
      警員而行使之，此部分所為，係犯刑法第216 條、第210
      條之行使偽造私文書罪，其偽造「小仁」署名行為為偽造
      私文書之部分行為，又偽造私文書之低度行為為行使偽造
      私文書之高度行為所吸收，均不另論罪。被告所犯上開運
      輸第1 級毒品罪與行使偽造私文書罪間，有方法結果之牽
      連關係，應從一重之運輸第1 級毒品罪處斷。
  三、原審適用毒品危害防制條例第4條第1項、第18條第1項前
      段、第19條第1項，懲治走私條例第2條第1項、第11 條，
      刑法第2條第1項前段、刑法第11條、第28條、第216條、
      第210條、修正前第55條、第37條第1項、第21 9條等規定
      ，並審酌被告甲○○前為警務人員，明知海洛因係屬戕害
      人身心之毒品，竟自泰國以空運方式運輸第1級毒品入境
      ，數量淨重高達6796.07公克，如流入市面，將嚴重戕害
      國民身心健康，危害社會治安至深且鉅，並參酌被告之智
      識經驗、惡性重大，事後否認犯行飾詞卸責，並無顯可憫
      恕之事由等一切情狀，量處被告無期徒刑，並依法宣告褫
      奪公權終身，以示懲儆。暨以(一)、如附表編號1所示之毒
      品海洛因，係毒品危害防制條例所規定之第1級毒品，應
      依毒品危害防制條例第18條第1項前段規定，沒收銷燬之
      。(二)、按共同正犯因相互間利用他人之行為，以遂行其犯
      意之實現，本於責任共同之原則，有關沒收部分，對於共
      犯間供犯罪所用之物，自均應為沒收之諭知（最高法院89
      年臺上字第6946號裁判意旨參考）。扣案如附表編號2所
      示紙箱1個，係共犯「偉哥」之人自泰國包裝海洛因運輸
      入境所用之物，堪認係「偉哥」等共犯所有；附表編號3
      、4之行動電話係被告所有，業據被告陳述在卷，且係被
      告用以聯絡運輸毒品所用之物，有通聯紀錄可稽；附表編
      號5電話卡1張，被告曾以公共電話與證人戊○○連絡詢問
      貨物報關事項，該電話卡亦可堪認定是供被告聯絡運輸毒
      品所用之物；均應依毒品危害防制條例第19條第1項之規
      定宣告沒收。如附表編號4所示被告持用之0000000000、
      0000000000行動電話雖未扣案，惟無證據證明業已滅失，
      仍應依毒品危害防制條例第19條第1項規定宣告沒收，如
      不能沒收時，追徵其價額。(三)、DHL進口件ON-HOLD標示單
      由被告偽簽「小仁」之署名後交回給喬裝送貨員之警員收
      執，該簽收標示單非屬被告所有，其上被告偽造之「小仁
      」署名1枚，應依刑法第219條規定宣告沒收。(四)、另如附
      表編號7所示筆記本雖記載提單號碼，惟非被告運輸毒品
      供犯罪所用之物、如附表編號8、9所示便條紙、名片等物
      ，無從認與犯罪有關，均不予宣告沒收。(五)、扣案之如附
      表編號10所示電話號碼0000000000之SIM卡1 枚，雖係供
      被告與「偉哥」之人聯絡運輸毒品所用之物，但因行動電
      話號碼之SIM卡，係使用者向電信業者申請租用而僅取得
      SIM卡之使用權，該SIM卡仍屬電信業者所有，而非屬被告
      或「偉哥」之所有物，尚不得依毒品危害防制條例第19條
      第1項規定宣告沒收（最高法院92年度臺上字第6836號判
      決意旨參照）。經核認事用法俱無不合，量刑亦屬妥適。
      被告猶執陳詞，上訴否認犯罪，指摘原判決不當云云，為
      無理由，應予駁回。
據上論斷，應依刑事訴訟法第368條，判決如主文。
本案經檢察官沈世箴到庭執行職務。
中　　華　　民　　國　　96　　年　　11　　月　　20　　日
　　　　　　　　　刑事第八庭審判長法　官  鄭文肅
  　　　　　　　　　　　　　　　　法  官  張明松
        　　　　　　　　　　　　　法  官  蔡光治
以上正本證明與原本無異。
如不服本判決，應於收受送達後十日內向本院提出上訴書狀，其
未敘述上訴之理由者並得於提起上訴後十日內向本院補提理由書
（均須按他造當事人之人數附繕本）。
                                  書記官  陳韋杉
中　　華　　民　　國　　96　　年　　11　　月　　20　　日
附錄：本案論罪科刑法條全文
毒品危害防制條例第4條第1項：
製造、運輸、販賣第一級毒品者，處死刑或無期徒刑；處無期徒
刑者，得併科新臺幣 1 千萬元以下罰金。
附表：
┌──┬──────┬────────────┬────┬──────┐
│編號│物品項目    │    數            量    │沒收法條│    備  註  │
├──┼──────┼────────────┼────┼──────┤
│1   │海洛因      │  20塊                  │毒品危害│            │
│    │            │（合計淨重6796.07公克， │防制條例│            │
│    │            │  空包裝重1087.10 公克  │第18條第│            │
│    │            │  純度73.84 % ，純質淨重│1 項    │            │
│    │            │  5018.22 公克）        │        │            │
│    │            │                        │        │            │
├──┼──────┼────────────┼────┼──────┤
│2   │空紙箱      │1 個                    │毒品危害│            │
│    │            │                        │防制條例│            │
│    │            │                        │第19條第│            │
│    │            │                        │1 項    │            │
├──┼──────┼────────────┼────┼──────┤
│3   │行動電話    │1 具                    │同上    │            │
│    │            │                        │        │            │
├──┼──────┼────────────┼────┼──────┤
│4   │行動電話    │2 具（使用門號0000000000│同上    │未扣案      │
│    │            │、0000000000之行動電話）│        │            │
│    │            │                        │        │            │
├──┼──────┼────────────┼────┼──────┤
│5   │電話卡      │1 張                    │同上    │            │
│    │            │                        │        │            │
├──┼──────┼────────────┼────┼──────┤
│6   │偽造之「小仁│1 枚                    │刑法第  │            │
│    │」署名      │                        │219 條  │            │
│    │            │                        │        │            │
│    │            │                        │        │            │
├──┼──────┼────────────┼────┼──────┤
│7   │筆記本      │1 本                    │不予沒收│            │
├──┼──────┼────────────┼────┼──────┤
│8   │便條紙      │8 張                    │同上    │            │
├──┼──────┼────────────┼────┼──────┤
│9   │名片        │20張                    │同上    │            │
├──┼──────┼────────────┼────┼──────┤
│10  │SIM卡       │1 張                    │同上    │            │
└──┴──────┴────────────┴────┴──────┘